【裁判字號】    91,自,481
【裁判日期】    920129
【裁判案由】    瀆職
【裁判全文】
臺灣板橋地方法院刑事判決                          九十一年度自字第四八一號
    自  訴  人  甲○○  男  五.
    被      告  乙○○  女  臺灣板橋地方法院檢察署檢察官
                丁○○  男  四.
                丙○○  男  五.
                戊○○  男  四.
右列被告因瀆職等案件，經自訴人提起自訴，本院判決如左：
    主  文
本件自訴不受理。
    理  由
一、自訴意旨略稱：(一)被告即臺灣板橋地方法院檢察署檢察官乙○○於偵辦該署九十
    年度偵字第一九○二二號、九十一年度偵字第一七○九三號等自訴人甲○○（即
    鑫協進高科技股份有限公司負責人）告訴被告丁○○、丙○○等涉嫌侵占、背信
    、詐欺一案，明知丁○○、丙○○犯有上開罪嫌，意圖為其等脫免上開犯罪刑責
    ，竟竄改犯罪事實，對丁○○、丙○○為不起訴處分，不予追訴，因認被告乙○○涉有刑法第一百二十五條第一項第三款後段之瀆職罪嫌；(二)被告丁○○於民國
    九十年二月間，向自訴人佯稱其可募集資金邀同自訴人共同籌設「錏澄生化科技
    股份有限公司」（下簡稱「錏澄公司」），產銷自訴人研發之處理環境污染物機
    器云云，使自訴人信以為真，於同年六月一日與其共同申請設立上開公司，並於
    同年月六日以上開公司籌備處名義至玉山商業銀行新莊分行開立帳戶，且將自訴
    人產製之處理污水、污泥機二台移置丁○○原經營之臺北縣新莊市公司處供其展
    示招募資金，其後上開帳戶並有募得資金新臺幣五十幾萬元匯入，詎丁○○嗣將
    該帳戶印鑑取走並通知上開銀行自稱其為該公司籌備處負責人，不得讓自訴人提
    領帳戶內款項，而上開銀行經理即被告丙○○即與丁○○基於犯意聯絡，藉詞該
    帳戶有糾紛，拒不讓自訴人辦理變更印鑑及提領帳戶內款項，其後丁○○亦拒不
    返還自訴人所有上開供其展示之機器，因認被告丁○○、丙○○分別涉有刑法第
    三百三十九條第一項之詐欺、第三百三十五條之侵占、第三百四十二條第一項之
    背信等罪嫌；(三)另據上開偵查案件不起訴處分書第五頁載有「（三）末查，經告
    訴人申請傳喚之『證人戊○○』亦到庭結證稱：伊全程參與亞澄生化公司（即自
    訴人指陳之錏澄公司）的籌備過程，告訴人於公司成立之初自動將二台機器搬至
    『工廠』做測試工作，機器應屬告訴人技術出資的一部份，並『無約定』要給告
    訴人一萬一千元美金。當時確實欲成立亞澄公司，原本預定的公司資產額為兩億
    ，但因公司設立不易，資金籌措有困難，告訴人便催被告丁○○趕快成立公司。
    後來係因告訴人個人的因素導致公司無法成立，『被告丁○○並無詐欺之意圖』
    等語，‧‧‧」等語，惟錏澄公司是代銷公司，並無工廠，且自訴人與錏澄公司
    股東戊○○、蔡安然、許聯鑫、李煌琳、朱世紀於九十一年三月六日共同簽立有
    合作合約書，另戊○○於九十年八月十日亦曾與自訴人聯名向調查局檢舉被告丁○○詐欺犯行，此有上開合作合約書、檢舉函等影本附卷，戊○○上開證述虛偽
    不實，顯係為被告丁○○脫免刑責，因認被告戊○○涉有刑法第一百六十八條之
    偽證罪嫌，爰追加自訴被告戊○○偽證犯行云云。
二、按犯罪之被害人得提起自訴，刑事訴訟法第三百十九條第一項固定有明文，惟此
    之被害人係指因犯罪而直接被害之人而言，雖因此而間接受損害者，則不得提起
    自訴；又非告訴乃論之罪，同一案件經檢察官依第二百二十八條規定開始偵查者
    ，不得再行自訴；又不得提起自訴而提起者，應諭知不受理之判決，此為同法第
    三百二十三條第一項前段、第三百三十四條所明定。
三、查本件自訴人甲○○自訴被告即臺灣板橋地方法院檢察署檢察官乙○○涉犯刑法
    第一百二十五條第一項第三款後段之瀆職罪嫌及追加自訴被告戊○○涉犯刑法第
    一百六十八條之偽證罪嫌等部分，按刑法第一百二十五條第一項第三款之瀆職罪
    ，係侵害國家之審判權，直接受害者為國家法益，並非侵害個人法益，個人自不
    得提起自訴（參見最高法院八十年度台上字第一五一五號、八十五年度台上字第
    三一○九號等刑事判決意旨）；又於他人為被告或告訴人刑事案內為證人，在審
    判或偵查時，依法具結而為虛偽陳述，故足使採證錯誤，司法判斷失平，然此虛
    偽陳述，在他人是否因此被害，尚繫於執行審判或偵查職務之公務員採信其陳述
    與否而定，並非因偽證行為直接或同時受有損害，與刑事訴訟法第三百十九條第
    一項所稱之被害人並不相當，自無提起自訴之權（參見最高法院二十六年渝上字
    第八九三號、四十八年度台上字第三四七號等判例要旨），是依上揭規定及說明
    ，本件自訴人既均非其自訴之上開(一)、(三)部分瀆職、偽證等犯罪事實之直接被害
    人，依法即不得提起自訴，爰不經言詞辯論，就自訴人自訴之上開(一)、(三)瀆職、
    偽證等部分，逕為不受理判決之諭知。
四、次查本件自訴人自訴被告丁○○、丙○○涉犯上開詐欺、侵占、背信等犯罪事實
    部分，前因自訴人先後於九十年九月五日、九十一年一月十四日向臺灣板橋地方
    法院檢察署檢察官提出告訴，業經檢察官開始偵查，且檢察官偵查終結後，並已
    於九十一年九月十七日以九十年度偵字第一九○二二號、九十一年度偵字第一七
    ○九三號不起訴處分確定在案，此有該不起訴處分書及偵查案卷可稽。依上揭規
    定，本件自訴人就上開告訴被告丁○○、丙○○涉犯詐欺、侵占、背信等罪嫌部
    分，前既已提出告訴經檢察官開始偵查，就同一案件，依法即已不得再向法院提
    起自訴，是自訴人就此部分於檢察官為不起訴處分後，復於九十一年十二月十三
    日向本院提起自訴，於法即有未合，爰依上述規定，不經言詞辯論，就自訴人自
    訴之上開(二)部分，亦逕為不受理判決之諭知。
據上論斷，應依刑事訴訟法第三百三十四條、第三百四十三條、第三百零七條，判決
如主文。
中      華      民      國    九十二    年      一      月    二十九    日
                                      臺灣板橋地方法院刑事第六庭
                                          法  官  彭  全  曄
右正本證明與原本無異
如不服本判決應於送達後十日內向本院提出上訴狀
                                          書記官  梁  宜  庭
中      華      民      國    九十二    年      二      月      十      日


司法院資訊處製作；財團法人民間司法改革基金會備份。
